最高法院刑事判決　　　　　　　九十六年度台上字第一一八號
上　訴　人　甲○○
　　　　　　　　　　號（另案在監執行）
選任辯護人　呂福元律師
上列上訴人因違反毒品危害防制條例案件，不服台灣高等法院中
華民國九十四年七月二十九日第二審判決（九十四年度上訴字第
二一六一號，起訴案號：台灣桃園地方法院檢察署九十三年度偵
緝字第二六六號），提起上訴，本院判決如下：
    主  文
上訴駁回。
    理  由
按刑事訴訟法第三百七十七條規定：上訴於第三審法院，非以判
決違背法令為理由，不得為之。是提起第三審上訴，應以原判決
違背法令為理由，係屬法定要件。如果上訴理由狀並未依據卷內
訴訟資料，具體指摘原判決不適用何種法則或如何適用不當，或
所指摘原判決違法情事，顯與法律規定得為第三審上訴理由之違
法情形，不相適合時，均應認其上訴為違背法律上之程式，予以
駁回。本件原判決認定張文郁（業經不起訴處分）於民國九十二
年十一月十九日晚間六時許，至桃園縣中壢市○○路三三六號三
樓（另案審理），向卓子微購得第一級毒品海洛因（下稱海洛因
），為警查獲，卓子微向警方供稱海洛因來自上訴人甲○○，警
方遂囑卓子微以電話向上訴人佯稱欲購買海洛因，上訴人意圖營
利而應允，與卓子微約定半錢價格為新台幣（下同）七千元。嗣
於同日晚間八時許，上訴人依約攜帶海洛因五包（驗餘總淨重二
點七九公克）前來，卓子微乃將住處鑰匙丟下，甲○○上樓後，
即為警員盧文正等人當場查獲，扣得前開海洛因五包，而販賣未
遂等情。因而撤銷第一審之不當判決，改判仍論處上訴人販賣第
一級毒品，未遂罪刑。已綜核全部卷證資料，詳加斟酌論斷，敘
明其所憑之證據及認定之理由，而以上訴人否認犯罪所持之辯解
為不足採，予以指駁綦詳，俱有卷存之證據資料可資覆按。從形
式上觀察，並無判決違背法令之情形存在。查證據之取捨及其證
明力之判斷，屬於事實審法院之職權，苟其所為之判斷，並不違
背經驗法則及論理法則，即不能任意指為違背法令，而執為合法
之第三審上訴理由。而認定犯罪事實所憑之證據，並不以直接證
據為限，間接證據亦包括在內，審理事實之法院綜合卷內之直接
、間接證據，本於推理作用，於通常一般之人均不致有所懷疑，
得確信其為真實之程度者，即非不得據之為有罪之認定。又證人
之陳述有部分前後不符，或相互間有所歧異時，究竟何者為可採
，法院仍得本其自由心證予以斟酌，非謂一有不符或矛盾，即應
認其全部均為不可採信，若其基本事實之陳述，果與真實性無礙
時，仍非不得予以採信。原判決論處上訴人販賣第一級毒品，未
遂罪刑，係綜合上訴人及共同被告卓子微之部分自白，證人張文
郁、任啟棟、盧文正之證詞，電話通聯紀錄，扣案之海洛因及法
務部調查局鑑定通知書等直接、間接證據，本於推理作用，確信
其為真實之程度，而為有罪之認定，並非單採證人卓子微之證詞
為論斷之依據。雖證人卓子微就上訴人攜帶毒品前來其住處之原
委，前後說詞不一。前曰：係持毒品前來售賣與伊；後曰：查獲
之毒品係伊與上訴人向綽號「阿東」合購者。但原審綜合卷內其
他證據資料，認其前供為可信，加以採納，後供為不實，予以摒
棄，乃原審取捨證據及證據證明力判斷職權之合法行使，其所為
判斷，合乎經驗法則與論理法則，自不得指為違法。又刑事訴訟
法第一百五十九條之五明定：「被告以外之人於審判外之陳述，
雖不符前四條之規定，而經當事人於審判程序同意作為證據，法
院審酌該言詞陳述或書面陳述作成時之情況，認為適當者，亦得
為證據」、「當事人、代理人或辯護人於法院調查證據時，知有
第一百五十九條第一項不得為證據之情形，而未於言詞辯論終結
前聲明異議者，視為有前項之同意」。故當事人、代理人或辯護
人於調查證據時，知有刑事訴訟法第一百五十九條第一項不得為
證據之情形，卻表示「沒有意見」，而未於言詞辯論終結前聲明
異議者，應視為已有將該等傳聞證據採為證據之同意。原審審判
長於審判期日訊問上訴人：對「本案卷內各項證據之證據能力有
無爭執？」（逐一提示並告以要旨），上訴人答：「無」（原審
卷第三七頁），則上訴人已有將證人卓子微警詢陳述採為證據之
同意，原判決認為卓子微之證詞有證據能力，仍無違背證據法則
。復按刑事偵查技術上所謂之「釣魚」，係指對原已犯罪或具有
犯罪故意之人，以設計引誘方式，使其暴露犯罪事證，而加以逮
捕偵辦，純屬偵查犯罪技巧之範疇，並未違反憲法對於基本人權
之保障，且於公共利益之維護有其必要性，故以釣魚方式所蒐集
之證據資料，有證據能力，此種情形與「陷害教唆」之意義不同
，自不能援引「陷害教唆」求予免責。上訴人於接獲證人卓子微
購毒之電話後，即予應允，約定毒品之價錢及數量，足證上訴人
原即有販賣毒品之意思，則警員囑證人卓子微向上訴人佯購毒品
，不過係彰顯其販賣毒品之犯行，原判決認無「陷害教唆」之問
題，其適用法則，復無違誤。末按毒品危害防制條例第四條第一
項之販賣第一級毒品罪，祇須行為人主觀上具有營利之意思而販
入或賣出第一級毒品，即為已足，不以買賤賣貴而從中得利為必
要。按販賣毒品為重罪，警方查緝甚嚴，果無利可圖，豈有甘冒
重典而故意為之之理？且上訴人與證人卓子微非親非故，衡情亦
無以原價轉售之理，參諸上訴人於警詢供承：「我想用這種方式
賺錢，因為我缺錢」等語（偵卷第十九頁），足證其自始即有營
利之意圖灼明，原判決論以意圖營利而販賣第一級毒品罪刑，其
所為判斷，亦與一般經驗法則無違。上訴意旨置原判決上開明確
論斷於不顧，對原審取捨證據及證據證明力判斷之審判職權行使
，任憑己見，或就同一證據資料為相異之評價，或就不影響於判
決本旨事項再為事實上之爭辯，均與法律規定得為第三審上訴理
由之違法情形，不相適合，其上訴為違背法律上之程式，應予駁
回。
據上論結，應依刑事訴訟法第三百九十五條前段，判決如主文。
中　　華　　民　　國　九十六　年　　一　　月　 十一 　日
                      最高法院刑事第二庭
                          審判長法官  紀　俊　乾
                                法官  黃　正　興
                                法官  陳　東　誥
                                法官  王　居　財
                                法官  陳　晴　教
      本件正本證明與原本無異
                                      書  記  官
中　　華　　民　　國　九十六　年　　一　　月　 十二 　日
                                                      Ｑ
